【裁判字號】    90,交上易,243
【裁判日期】    900507
【裁判案由】    過失傷害
【裁判全文】
臺灣高等法院刑事判決                          九十年度交上易字第二四三號
   上  訴  人  臺灣板橋地方法院檢察署檢察官
   上  訴  人
   即  被  告  乙○○
右上訴人因被告過失傷害案件，不服臺灣板橋地方法院九十年度交易字第一九一號，
中華民國九十年五月七日第一審判決（台灣板橋地方法院檢察署八十九年度偵字第一
六八九九號），提起上訴，本院判決如左：
    主  文
上訴駁回。
乙○○緩刑貳年。
    事實及理由
一、本案經本院審理結果，認第一審以被告乙○○犯刑法第二百八十四條第一項前段
    之罪，判處拘役伍拾伍日，如易科罰金，以佰元折算壹日，認事用法及量刑均
    無不當，應予維持，除補正原審理由欄所稱當場「無單獨之人行道」如下述四、
    外，餘均引用附件第一審判決書記載之事實、證據及理由。
二、檢察官循告訴人之請求上訴，略以：被告因過失騎車於民國八十九年六月六日上
    午在新莊市○○路八號前撞傷告訴人，致左脛骨、腓骨骨折合併左腿嚴重腫脹等
    重大傷情，迄今一年有餘，被告均未賠償，被害人原以計程車駕駛謀生，頓失所
    據，原審未酌此情，判處被告拘役五十日，顯有輕縱。上訴人即被告乙○○亦上
    訴，辯稱：（一）當時因路面濕滑，始致其機車失控滑倒，機車並於倒地後繼續
    往前滑行，致撞及當時站在慢車道上之甲○○。原審謂當時路面乾燥、無缺陷、
    無障礙物、視距良好，依其狀況，並無不能注意之情事，顯有違誤。（二）慢車
    道上因人車往來頻繁，本易生危險，告訴人卻於該路段之慢車道上擦洗計程車，
    而非於人行道上擦洗車，顯亦有過失。而該路段旁有人行道，此有現場照片可稽
    （證物：現場照片），原審卻認該路段無人行道，顯與事實不符。（三）停車時
    應依車輛順行方向緊靠道路右側，道路交通安全規則第一百一十二條第二項訂有
    明文，告訴人當時停車位置距離路邊尚有相當大之空隙，並未緊靠路邊，顯有違
    規定，而有過失。原審卻稱「該處為雙向道，並無單獨之人行道，告訴人立於慢
    車道，為被告為閃避失控所撞及受傷，尚難認告訴人有何過失」等語，顯有違誤
    ，因而請准將原判決撤銷，並另為適法之判決。
三、經查：被告於八十九年六月六日上午騎乘ＭＥＭ─六九三號重型機車，沿台北縣
    新莊市○○路往樹林市方向行駛時行至新莊市○○路八號前，突然變換方向致機
    車失控滑倒往前滑行，撞及當時站在慢車道上之甲○○，使甲○○受有左脛骨、
    腓骨骨折合併左腿嚴重腫脹、左腿皮缺損之傷害之情事，業經被告於偵審程序中
    坦承不諱，核與告訴人指述之情節相符，並有道路交通事故調查報告表及現場相
    片四紙、診斷證明書一紙，再經臺灣省臺北縣區車輛行車事故鑑定委員會鑑定結
    果，亦認被告閃避失控有該委員會鑑定意見附卷可稽，被告犯行事證明確，洵堪
    認定。次查，依道路交通事故調查報告表及現場相片四紙，肇事現場路面乾燥、
    無缺陷、無障礙物，並為日間自然光線。被告謂當時因路面濕滑，致機車失控滑
    倒云云，因與事實不符，不可採信。
四、次查，依現場相片，肇事當場確實有人行道，原審認為「並無單獨之人行道」，
    尚屬誤會，應予更正。惟法律並未規定擦洗汽車者應立於人行道上；再衡諸常理
    ，於人行道上擦洗車輛至多也只能擦洗半邊之車；況於路邊洗車者，尚非罕見，
    行經之汽車若注意車前狀況及兩車併行之間隔，並隨時採取必要之安全措施，應
    可輕易避讓。被告僅以告訴人於路邊擦洗計程車，即推認亦有過失，亦不足採。
五、末查，依現場照片及道路交通事故調查報告表（見偵卷第八、九頁），固可認告
    訴人之計程車未確實緊靠右側停車，然與道路邊緣頗近；而本件事故之發生係因
    被告超速行駛及閃避小動物失控致撞及告訴人，縱告訴人之汽車再往右側數公分
    至緊靠路邊，實仍不致避免事故之發生，亦即難認告訴人就事故之發生有肇事原
    因。
六、綜上所述，原審以被告罪證明確，所為係犯刑法第二百八十四條第一項前段過失
    傷害罪，並審酌被告犯罪過失程度、告訴人所受傷害之程度、被告肇事後態度、
    未能與告訴人達成民事和解，及其品性、生活狀況、智識程度及其他一切情狀，
    量處如主文所示之刑，並適用裁判時之修正後刑法第四十一條規定諭知易科罰金
    之折算標準，其量刑與認事用法並無不當；檢察官循告訴人之上訴，指原審法院
    量刑過輕；被告上訴指摘告訴人亦有過失而原審未審酌，均無理由，均應予駁回
    。
七、被告前未曾受有期徒刑以上刑之宣告，有台灣高等法院檢察署刑案紀錄簡覆表在
    卷可按，其經此教訓當能知所警惕而無再犯之虞，告訴人復表示不願追究，本院
    認對被告所宣告之刑，以暫不執行為適當，爰併宣告緩刑二年，以啟向上。
據上論斷，應依刑事訴訟法第三百六十八條、第三百七十三條，刑法第七十四條第一
款，判決如主文。
本案經檢察官鍾鳳玲到庭執行職務。
中      華      民      國      九十      年    七    月     三十一     日
                              台灣高等法院刑事第七庭
                                  審判長法  官  吳  啟  民
                                        法  官  蘇  隆  惠
                                        法  官  林  瑞  斌
右正本證明與原本無異。
不得上訴。
                                        書記官  丁  淑  蘭
中      華      民      國     九十     年     八     月       一       日
附錄：本判決論罪科刑法條全文
刑法第二百八十四條第一項前段
因過失傷害人者，處六月以下有期徒刑、拘役或五百元以下罰金。
附件﹕
臺灣板橋地方法院刑事判決                          九十年度交易字第一九一號
    公  訴  人  臺灣板橋地方法院檢察署檢察官
    被      告  乙○○  男  十九歲（民國○○年○月○○日生）
                        住臺北縣樹林市○○街一一０巷十八號四樓
                        身分證號碼Ｑ一二三二七二一六
右列被告因過失傷害案件，經檢察官提起公訴 (八十九年度偵字第一六八九九號），
本院判決如左：
    主  文
乙○○因過失傷害人，處拘役伍拾伍日，如易科罰金，以佰元折算壹日。
    事  實
一、乙○○於民國（下同）八十九年六月六日上午騎乘ＭＥＭ─六九三號重型機車，
    沿台北縣新莊市○○路往樹林市方向行駛時，明知應注意在市區道路之行車速度
    時速不得超過四十公里，及注意車前狀況，隨時採取必要之安全措施，以預防危
    險之發生，而依當時情形，並無不能注意之情事，竟疏未注意及此，猶以時速四
    十至五十公里之速度行進，嗣於同日上午十時許行至新莊市○○路八號前，為閃
    避路旁跑出之小動物突然變換方向時，因車速過快致機車失控滑倒，機車倒地後
    仍繼續往前滑行，致撞及當時站在慢車道上之甲○○，使甲○○受有左脛骨、腓
    骨骨折合併左腿嚴重腫脹、左腿皮缺損之傷害。案發後由甲○○報警處理，經警
    到場處理後，乙○○在場，承認肇事。
二、案經甲○○訴請臺灣板橋地方法院檢察署檢察官偵查起訴。
    理  由
一、訊據被告乙○○固坦承於事實欄所載時地駕車失控撞及告訴人，惟辯稱，告訴人
    立於慢車道旁亦有過失云云。惟查：被告已坦承駕車失控撞及告訴人，核與告訴
    人指述之情節相符，並有道路交通事故調查報告表及現場相片四紙、診斷證明書
    一紙附卷可稽。按行車速度依標誌之規定，無標誌者，在市區道路，時速不得超
    過四十公里；且汽車駕駛人應注意車前狀況，並隨時採取必要之安全措施，道路
    交通安全規則第九十三條第一項第一款、第九十四條第三項分別定有明文。查本
    件被告乙○○係領有駕駛執照之駕駛人，業經本院究明在卷，對上開規定應知之
    甚詳，駕車自應遵守上述道路交通安全規定。被告自承其行車時速係四十至五十
    公里，已逾肇事地點之限速。再依卷附道路交通事故調查報告表所示，肇事地點
    為行車速限四十公里以下之市區道路，肇事當時天候陰，日間自然光線，道路為
    彎曲路附近，路面乾燥、無缺陷、無障礙物、視距良好，依其狀況，並無不能注
    意之情事，又非不能注意，竟疏未注意，以時速四十至五十公里之速度行駛，致
    肇本件車禍，使告訴人受傷，自難辭過失之責。再該處為雙向道，並無單獨之人
    行道，告訴人立於慢車道，為被告閃避失控所撞及受傷，尚難認告訴人有何過失
    ，被告所辯無非卸責之詞，諉難採取，被告之過失行為與告訴人之傷害結果間，
    有相當因果關係。末按本件經送臺灣省臺北縣區車輛行車事故鑑定委員會鑑定結
    果，亦認被告閃避失控有該委員會鑑定意見在卷可稽。被告犯行事證明確，洵堪
    認定。
三、核被告乙○○所為，係犯刑法第二百八十四條第一項前段過失傷害罪。爰審酌被
    告犯罪過失程度、告訴人所受傷害之程度、被告肇事後態度、未能與告訴人達成
    民事和解，及其品性、生活狀況、智識程度及其他一切情狀，量處如主文所示之
    刑，並諭知易科罰金之折算標準，以示懲戒。查刑法第四十一條業於九十年一月
    四日經立法院修正通過，並經總統於九十年一月十日公布，而於同年一月十二日
    生效施行，其修正條文為：「犯最重本刑為五年以下有期徒刑以下之刑之罪，而
    受六個月以下有期徒刑或拘役之宣告，因身體、教育、職業、家庭之關係或其他
    正當事由，執行顯有困難者，得以一元以上三元以下折算一日，易科罰金。但確
    因不執行所宣告之刑，難收矯正之效，或難以維持法秩序者，不在此限。」「併
    合處罰之數罪，均有前項情形，其應執行之刑逾六月者，亦同」，就被告所犯之
    罪並無影響，但仍應依刑法第二條第一項前段規定，適用裁判時之修正後刑法第
    四十一條規定諭知易科罰金之折算標準，合此說明。
據上論斷，應依刑事訴訟法第二百九十九條第一項前段，刑法第二條第一項前段、第
二百八十四條第一項前段、第四十一條第一項，罰金罰鍰提高標準條例第一條前段、
第二條，判決如主文。
本案經檢察官陳伯厚到庭執行職務。
中      華      民      國    九十      年      五      月      七      日
                                      台灣板橋地方法院交通法庭
                                          法  官  王  敏  慧
右正本證明與原本無異
如不服本判決應於送達後十日內向本院提出上訴狀
                                          書記官  廖  美  紅
中      華      民      國    九十      年      五      月     十一     日


司法院資訊處製作；財團法人民間司法改革基金會備份。
